【裁判字號】    95,家訴,51
【裁判日期】    950406
【裁判案由】    分割遺產
【裁判全文】
臺灣臺北地方法院民事判決              95年度家訴字第51號
原      告  甲○○
上列當事人與被告丁○○等間請求分割遺產事件，本院不經言詞
辯論終結，判決如下：
    主      文
原告之訴駁回。
訴訟費用由原告負擔。
    事實及理由
一、原告聲明求為判決：請求分割、繼承家父曾邁、繼母楊燦雲
    遺產中之原告應得部分，折合人民幣（下同）約100 萬元，
    及請求被告每人給付原告20萬元。並主張：
（一）原告為原中華民國國防部四廳三組組長曾邁之長子，家父
      早年從軍，生母死後，家父於民國34年與楊燦雲結婚，同
      年繼母於湖南生下大弟丁○○，38年家父奉中命撤離重慶
      前夕產下大妹己○○，家父與繼母赴臺後，丙○○、乙○○及戊○○相繼出世，故家父生前連原告共有4 兒2 女。
      於69年間原告終於與被告等人聯繫上，不幸的是家父已不
      在人世。原告只求被告為原告辦理入臺證及承擔紅安至臺
      北新店的往返途費，幾年來均得不到被告答覆，為此，原
      告於92年5 月8 日、94年2 月26日提起民事訴訟，要求分
      割父親遺產，經近兩年的審理而作出判決。
（二）繼母對原告之虐待造成原告一生苦難，原告要求繼承繼母
      即楊燦雲部分遺產及其由家父繼承之遺產，也算是對原告
      精神上、肉體上的摧殘作出些補償，不求金額多少，但求
      各自心安。
二、查曾邁（男，3 年10月1 日生，身分證統一編號：Ｚ0000000
    00號）與楊燦雲（女，11年10月25日生，身分證統一編號：
    Ｚ000000000號）結婚，育有子女即被告丁○○、乙○○、丙○○、己○○、戊○○，之後曾邁於68年12月23日死亡，楊
    燦雲已於94年1 月10日死亡，此經本院依職權調閱楊燦雲、
    丁○○、乙○○、丙○○、己○○、戊○○之戶籍資料附卷
    可稽，自堪信為真實。
三、對於曾邁遺產部分：
（一）按大陸地區人民繼承臺灣地區人民之遺產，應於繼承開始
      起3 年內以書面向被繼承人住所地之法院為繼承之表示，
      逾期視為拋棄其繼承權；又繼承在本條例施行前開始者，
      此項期間自本條例施行之日起算，臺灣地區與大陸地區人
      民關係條例第66條第1 項、第3 項分別定有明文。
（二）原告主張其為被繼承人曾邁之長子，未見原告提出經大陸
      地區公證處公證、財團法人海峽交流基金會驗證之親屬關
      係證明書，縱令屬實，惟原告為大陸地區人民，原本因兩
      岸分隔致無法繼承臺灣地區人民曾邁之遺產，嗣因臺灣地
      區施行臺灣地區與大陸地區人民關係條例，原告始有機會
      繼承曾邁之遺產。然因曾邁係於該條例施行前死亡，依上
      開規定，原告仍應於81年9 月18日該條例施行之日起3 年
      內以書面向曾邁住所地之法院為繼承之表示，逾期視為拋
      棄其繼承權，亦即原告應於84年9 月18日前以書面向本院
      為繼承之表示，否則視為拋棄其繼承權。惟原告於84年9
      月18日以前，從未以書面向本院為繼承之表示。揆諸前揭
      規定，原告縱使為曾邁之子，惟既已依法視為拋棄其繼承
      權，自不得再主張其對曾邁之遺產有繼承權。
四、對於楊燦雲遺產部分：
    按遺產繼承人，除配偶外，依直系血親卑親屬、父母、兄弟
    姊妹、祖父母之順序定之（民法第1138條規定參照）。查原
    告與楊燦雲並無任何血緣關係，此為原告所自承，是以原告
    並非楊燦雲之法定繼承人，自不得請求分割楊燦雲之遺產。
五、從而，原告訴請分割曾邁、楊燦雲之遺產，並請求被告每人
    給付原告20萬元，顯無理由，爰不經言詞辯論，逕以判決駁
    回之。
六、訴訟費用負擔之依據：民事訴訟法第78條。
中    華    民    國    95    年    4     月    6     日
                          家事法庭法  官  蔡惠如
以上正本係照原本作成。
如對本判決上訴，須於判決送達後20日之不變期間內，向本院
提出上訴狀。
中    華    民    國    95    年    4     月    6     日
                                  書記官  周玉琦


司法院資訊處製作；財團法人民間司法改革基金會備份。
